【裁判字號】    88,易,1171
【裁判日期】    890412
【裁判案由】    違反著作權法
【裁判全文】
臺灣雲林地方法院刑事判決                        八十八年度易字第一一七一號
    公  訴  人  臺灣雲林地方法院檢察署檢察官
    被      告  乙○○
                甲○○
右列被告因違反著作權法案件，經檢察官提起公訴（八十八年度偵字第四八六○號、
第四八六二號），本院判決如左：
    主  文
乙○○明知為侵害著作權之物，而意圖散布而陳列，以侵害他人之著作權，處有期徒
刑參月，如易科罰金，以參佰元折算壹日。
扣案之錄影帶「富江」壹卷沒收。
甲○○公訴不受理。
    事  實
一、乙○○係雲林縣虎尾鎮○○路三三號「四維書局」負責人，經營錄影帶、小說、
    漫畫之出租等業務。緣「富江」係日本大映株式會社製作出品之電影，該齣電影
    於西元一九九九年（民國八十八年）三月六日，在日本公開首映，同年六月十一
    日發行錄影帶，於八十八年八月六日，在中華民國臺灣地區嘉年華影城、百老匯
    影城、梅花戲院等電影院線公開上映，並於八十八年五月二十六日，授與中華民
    國臺灣地區三本企業股份有限公司（下稱三本公司）在臺灣地區之錄影帶、鐳射
    影碟、影音光碟之發行、電視公開播送權等著作財產權能。詎乙○○明知錄影帶
    「富江」係他人享有著作權之產品，竟意圖出租，未經三本公司之同意，於八十
    八年七月下旬某日，向「年登企業社」外務員，以每捲新臺幣（下同）一百八十
    元之代價，購入由不詳姓名年籍之人擅自重製之「富江」錄影帶一捲，且意圖散
    布而陳列於其上開租書店內之錄影帶陳列架上，供不特定之顧客以每捲四十元之
    價錢自由選租。嗣於八十八年九月一日下午四時二十五分許，為警持檢察官核發
    之搜索票，至上開店內實施搜索，而查獲上情，並扣得上開擅自重製之錄影帶「
    富江」一捲。
二、案經三本公司告訴代理人劉培宏訴由雲林縣警察局報請台灣雲林地方法院檢察署
    檢察官偵查起訴。
        理  由
甲、被告乙○○部分：
一、訊據被告乙○○固供承未經三本公司同意，而將上開錄影帶陳列於店內，以供顧
    客選租之事實，惟矢口否認右揭犯行，辯稱：扣案之錄影帶係向「年登企業社」
    外務員所買，伊不知係侵害著作權之盜版品；且上開影片於日本首映後，在臺灣
    上映已超過三十日，不符合著作權法第四條第一款首日發行三十日內，在臺灣同
    時發行之條件，故伊未侵害三本公司之著作權云云。然查右揭事實，業據告訴代
    理人劉培宏、丙○○分別於警訊時及偵審中指述綦詳，並有行政院新聞局電影准
    演執照一件，經濟部公司執照、臺北市政府營利事業登記證各一紙（以上均影本
    ）、告訴人蒐證圖表一紙、現場照片五幀附卷可稽，復有扣案之上開錄影帶一捲
    足資佐證。次查「富江」一片係於西元一九九九年三月六日，在日本首映，同年
    六月十一日發行錄影帶，於同年八月六日，在臺灣地區嘉年華影城、百老匯影城
    、梅花戲院等院線公開上映，有日本上映海報影本一紙、國內上映海報影本二紙
    及大映株式會社日本首映中英文證明函二紙在卷足憑。而三本公司已自大映株式
    會社於一九九九年五月二十六日受讓上開電影在臺灣地區院線、非院線錄影節目
    之發行、電視公開播送之專有權利，亦有雙方中英文之買賣合約備忘錄二紙存卷
    可參。按受我國著作權法保護之著作，除本國人之著作外，尚包括著作權法第四
    條所定之外國人著作，故利用外國人之著作，如該著作符合本法第四條之規定，
    除有著作權法第四十四條至第六十五條著作財產權之限制之規定情形外，自應徵
    得該著作財產權人或經其授權之人同意或授權，始得利用。又依據北美事務協調
    委員會與美國在臺協會於民國八十二年七月十六日正式簽署生效之「北美事務協
    調委員會與美國在臺協會著作權保護協定」（下稱中美著作權保護協定）第一條
    第四項規定：在伯恩或世界著作權公約會員國（日本為會員國）境內首次發行之
    著作，於首次發行一年內由美國人或我國人（含法人）以書面取得專有權利，且
    該著作已在我國或美國對公眾流通者，依著作權法第四條第二款，得受我國著作
    權法之保護。另按臺灣公司（法人）或個人於日本著作人在日本發行後一年內，
    取得該著作之專有權利，而符合中美著作權保護協定第一條第四項規定者，依著
    作權法第四條規定，得受我國著作權法之保護，有經濟部智慧財產局八十八年十
    二月七日（八八）智著字第八八○一一三○號函在卷可參。本件著作於西元一九
    九九年三月六日在日本首映，告訴人於同年五月二十六日以書面取得臺灣地區錄
    影帶發行之專有權利，已詳述如前，自符合上述之規定，而得受我國著作權法之
    保護。再查扣案之錄影帶，並無新聞局核准字號、公司及負責人名稱、地址、鐳
    射標籤等之記載，其與合法之錄影帶外觀迥不相同，實已啟人疑竇；參以合法之
    「富江」錄影帶一捲約需五、六百元之譜，被告竟能僅以一百八十元購得上市未
    久，且屬熱門之前開錄影帶，更令人質疑，是被告既以經營錄影帶出租為其主要
    業務之一，其辯稱不知扣案之錄影帶係違法重製，顯與一般經驗法則有違，難認
    其無違反著作權法之故意。綜上所述，被告上開辯解，均係事後飾卸之詞，不足
    採信。至證人丁○○雖證稱：扣案之錄影帶並非盜版帶云云；證人林羅秀美即被
    告乙○○之母則證稱：伊係「四維書局」之實際負責人，乙○○不知情云云，皆
    係迴護被告之詞，均不足以作為有利於被告之證據。事證明確，被告犯行堪以認
    定。
二、核被告乙○○所為，係犯著作權法第九十三條第三款以同法第八十七條第二款明
    知侵害他人著作權之物意圖散布而陳列之罪。爰審酌被告素行良好，未有前科紀
    錄，有台灣雲林地方法院檢察署刑案資料查註紀錄表、本院被告全國前案紀錄表
    各一件在卷，及其犯罪之動機、目的、手段，暨其為虎尾鎮「四維書局」負責人
    ，錄影帶出租為其主要業務之一，自應體認我國已進入智慧財產權高度保護之時
    代，竟為圖己利，不知尊重他人之智慧財產權，迄今尚未賠償被害人所受之損害
    ，惟扣案之錄影帶僅公開陳列、尚未出租，並無所得等一切情狀，量處如主文所
    示之刑，並諭知易科罰金之折算標準，以資懲儆。
三、扣案之「富江」錄影帶一捲，係被告所有供犯罪所用之物，爰依刑法第三十八條
    第一項第二款規定，宣告沒收之。
乙、被告甲○○部分：
一、公訴意旨略以：甲○○係雲林縣北港鎮○○路一九號「安安漫畫館」負責人，於
    民國八十八年七月底，向「年登企業社」外務員購買擅自重製三本公司享有著作
    權之錄影帶「富江」一捲，且意圖散布而陳列於其上開租書店內之錄影帶陳列架
    上，供不特定之顧客選租觀賞，為警持檢察官核發之搜索票，至上開店內實施搜
    索，而查獲上情，並扣得上開擅自重製之錄影帶「富江」一捲。因認其涉犯著作
    權法第九十三條第三款以同法第八十七條第二款明知為侵害著作權之物意圖散布
    而陳列之罪嫌。
二、按告訴乃論之罪，告訴人於第一審辯論終結前得撤回其告訴，又告訴經撤回者，
    應諭知不受理之判決，刑事訴訟法第二百三十八條第一項、第三百零三條第三款
    定有明文。查本件告訴人三本公司告訴被告甲○○違反著作權法案件，起訴書認
    係觸犯著作權法第九十三條第三款之罪，依同法第一百條前段之規定，須告訴乃
    論。茲據告訴人撤回告訴，有撤回狀附卷可稽，依照首開說明，被告甲○○部分
    爰不經言詞辯論，逕為諭知不受理之判決。
據上論斷，應依刑事訴訟法第二百九十九條第一項前段、第三百零三條第三款、第三
百零七條，著作權法第九十三條第三款、第八十七條第二款，刑法第十一條前段、第
四十一條、第三十八條第一項第二款，罰金罰鍰提高標準條例第二條，判決如主文。
本案經檢察官施天寶到庭執行職務
中      華      民      國      八十九      年      四    月    十二    日
                                        臺灣雲林地方法院刑事第一庭
                                            法  官  唐  光  義
右正本證明與原本無異。
如不服本判決，應於判決送達後十日內，向本院提出上訴狀。（須附繕本）
                                            書記官  陳  善  永
中      華      民      國      八十九      年      四    月    十二    日
著作權法第八十七條：有左例情形之一者，除本法另有規定外，視為侵害著作權或製
版權：第一款：以侵害著作人名譽之方法利用其著作者。第二款：明知為侵害著作權
或製版權之物而散布或意圖散布而陳列或持有或意圖營利而交付者。第三款：輸入未
經著作財產權人或製版權人授權重製之重製物或製版物者。第四款：未經著作財產權
人同意而輸入著作原件或其重製物者。第五款：明知係侵害電腦程式著作財產權之重
製物而仍作為直接營利之使用者。
著作權法第九十三條：有左列情形之一者，處二年以下有期徒刑，得併科新臺幣十
萬元以下罰金：第一款：侵害第十五條至第十七條規定之著作人格權者。第二款：
違反第七十條規定者。第三款：以第八十七條各款方法之一侵害他人之著作權者。


司法院資訊處製作；財團法人民間司法改革基金會備份。
